行  政  法  院  判  決                          八十八年度判字第四一九五號
    原      告  甲○○
    被      告  財政部臺北關稅局
右當事人間因虛報進口貨物事件，原告不服財政部中華民國八十七年十月二十九日台
財訴字第八七○三一六○三八號再訴願決定，提起行政訴訟。本院判決如左︰
    主  文
原告之訴駁回。
    事  實
緣原告於八十四年一月二十三日委託誌舫實業有限公司，向被告報運進口成衣 35PCE
& 6SET（報單號碼：第ＣＡ＼八四＼二八五＼○○○○九號），原申報完稅價格新台
幣（下同）一八、一七九元。案經財政部關稅總局驗估處八十六年五月十九日總驗緝
二(四)字第八六一○○七五號函請駐外單位查證結果，原告顯有繳驗不實發票、虛報貨
價、逃漏關稅情事，經被告依查得之實際價格重核完稅價格應為三二○、二八五元，
原告計逃漏進口稅五一、六四七元、營業稅一七、六八七元，推廣貿易費一三六元，
被告乃依海關緝私條例第三十七條第一項規定，科處所漏進口稅額二倍之罰鍰一○三
、二九四元及按同條例第四十四條前段規定追徵其所漏稅款六九、七四○元（含進口
稅五一、六四七元、營業稅一七、六八七元及推廣貿易費一三六元），另依營業稅法
第五十一條第七款規定，科處所漏營業稅額三倍之罰鍰計五三、○○○元。原告不服
，聲明異議，未准變更。循序提起訴願、再訴願，亦遭決定駁回，遂提起行政訴訟，
茲摘兩造訴辯意旨如次：
原告起訴意旨略以︰(一)本人所進口零星數量之服飾，均係委由誌舫實業有限公司代辦
通關事宜，報關所需文件向由該公司（報關行）直接自空運公司處取得，並未經過本
人之手，直至貨物通關放行後，始由報關行通知本人提領。本人與報關行之間，雖有
委任關係，但其所為若有違法並非本人所能預料或樂見，倘竟完全由本人一方負全部
責任，而該報關行不負任何責任，不論就情、理、法，均難謂合理允當，更何能令人
信服。按報關行之良莠不齊，在國內知之者，恐不在少數。據本（八十七年）九月二
日台灣新生報報導，基隆關稅局本年一至八月份統計指出，報關行違章受罰案件達二
二七件，以此推論，台北關轄區內違規報關行恐亦不在少數。本人引據此一報導，旨
在反證財政部關稅總局裁決書中所稱，本人指出受委託之報關行，違背誠信原則一節
為「顯非事實，不足採信」，值得商榷，何以該總局如此武斷認為該報關行所為均屬
合法。實因本人所託非人，過份信任，致連圖章亦交其使用。(二)本人出生、成長於民
風淳樸之嘉義縣水上鄉，靠作小生意維生，茲因進口服飾所委託之報關行，申報不實
且未事先告知本人，致生財政部關稅總局驗估處之完稅價格與報關行報關時所申報之
完稅價值有相當之出入，導致本人遭受鉅額罰鍰處分，倘關員能依照海關緝私條例第
四十二條規定「海關對於報關貨物進口，認有違法嫌疑時，得通知進口商、出口商、
貨主或收貨人，將該貨物之發票、價單、帳簿及其他單據送驗」，當可立即查明真相
而阻卻報關行之違法行為，而不致造成受罰，惟該總局不此之圖，反稱本人應於被海
關查獲前，主動申報補稅，試想，本人事先未獲告知報稅款額，將如何能在「被查獲
前主動申請補稅﹖」(三)本人進口之服飾，數量零星金額不大，實無必要冒觸犯刑法之
險，而偽造發票或收據，其原始發票與收據與報關行所提供或有差額，乃因本人與供
應商有借支及預付價款之情形，以及該總局透過駐外單位查證價款時，因供應商交易
部門與答覆查詢部門不同，致有差額發生情形，另本人進口之服飾之價格與同樣或類
似貨物，同業報運進口價格相較，並無偏低，而該總局驗估處認本人繳驗偽造發票，
事實俱在，實難令人信服。請撤銷原處分及一再訴願決定等語。
被告答辯意旨略以︰(一)本案原告於八十四年一月二十三日委由誌舫實業有限公司向本
局報運進口成衣乙批，本案原申報完稅價格一八、一七九元，嗣據財政部關稅總局驗
估處查證結果，完稅價格應為三二○、二八五元，此有本局第八六－九三六－○號緝
私報告表及關稅總局驗估處八十六年五月十九日總驗緝二(四)字第八六一○○七五號函
、八十六年十二月十一日總驗二(四)字第八六一○○二八九號函可稽，足證原告顯有虛
報貨物價值，繳驗不實發票，逃漏稅款之行為，本局據以科處罰鍰並追徵所漏稅款，
乃依據海關緝私條例第三十七條第一項第三款、第四十四條及營業稅法第五十一條第
七款規定論處，於法並無不合。(二)又受任人處理委任事務，必須委任人授予處理權，
此揆之本案報單卷附經雙方簽章委任書內容洵堪認定誌舫實業有限公司有受任處理一
切報關事務，且本案原告既素稔報關行向海關遞送報單報關，須檢具各項報關文件，
尚須委任人之簽章承認，則原告印章既自行交報關行使用，即係委由報關行自行蓋章
而不為反對之表示，屬概括委任，當負繳驗不實發票、虛報完稅價格之責。另按報關
行設置管理辦法旨在規範報關行受委任辦理報關，應確實遵照關稅法、關稅法施行細
則及其他關務法規之規定，詳填各項單證書據及辦理一切通關事宜，不得有違法行為
。本案原告既委任誌航實業有限公司辦理通關事宜，對報關行之信譽應有相當之認知
與考量，始有交付圖章予報關行使用之舉，基於委任關係，報關行於報關時所為之一
切行為，視同原告之行為，與信賴保護原則無涉；況且，原告亦無法證實究係報關行
代蓋印，抑為原告自行蓋章認證。(三)又「為加速進口貨物通關，海關得按納稅義務人
申報之稅則號別及完稅價格，先行徵稅驗放，事後再加審查。」為關稅法第五條之一
第一項所明定。本案於報關時經審核為原告所簽章之發票合於同法第八條之規定，該
發票既已詳細載明收貨人名稱、地址、貨物名稱、數量、單價．．．等，則關員本於
職權依規定即應徵稅放行，無必要亦無權利再向原告查證，造成擾民。事後經關稅總
局驗估處查得國外原始發票所載價格確實高於報關時所提供之發票價格，始能證明原
告確有繳驗不實發票、虛報進口貨物價格、逃漏關稅之事實。另查報關行係依報關行
設置管理辦法所核准設立，受委任辦理報關係依委任人所交付之提貨單、發票及其他
進口必須具備之報關文件，確實依相關關務法規之規定，詳填各項單證書據及辦理一
切通關事宜。原告既委任誌舫實業有限公司辦理通關事務，本應提供正確翔實文件予
報關行據以辦理報關，原告不法於先、再質疑受任人信譽於後，實非事理之明。何況
，原告既認為海關應向其本人查證低報完稅價格之事實，則大可在接獲本案放行貨物
及稅款繳納證收據，發覺稅款明顯偏低異常，申報貨價顯與原告向國外購貨交易價格
不符，即時在海關未查獲之前，主動申請複查補稅，自然免於受罰。惟原告未此之圖
，事後再以報關行良窳相責，顯為事後諉過卸責之詞，殊不足採。(四)又本案於原告向
本局提出異議之時即已函請關稅總局驗估處複查，經該處函請我國駐比利時代表處查
證結果，據該處查復稱，本案報關發票所列價格均非實際交易價格，另於報單同一時
段，向結匯銀行調取之結匯資料，經查此結匯之金額為上開之貨款，並經原告簽認，
足證原告有繳驗不實發票，虛報貨價逃漏關稅之情事。原告辯稱其與國外發貨廠商之
交易習慣均有依例預付下次購貨所需貨款部分比率之訂金，是故每筆銀行匯款並非全
數作為支付本次報單所申報進口貨物所需之貨款，案經關稅總局驗估處查證，若每筆
Ｔ＼Ｔ電匯款非全數作為支付本次報單申報進口貨物之貨款，而包含有下次進口貨物
之預付款，依此慣例，則每批進口貨物之價格付款，除本筆Ｔ＼Ｔ電匯款額中屬於本
批進口貨物之尾款外，尚須包括前一筆Ｔ＼Ｔ電匯款額中之預付款金額，是故每批進
口貨物之價格不能只算本次Ｔ＼Ｔ之尾款，而不計前筆Ｔ＼Ｔ之預付款，且經關稅總
局驗估處查證銀行結匯水單，預付款也非從Ｔ＼Ｔ匯款中扣除，又每筆Ｔ＼Ｔ電匯款
額究係包含多少預付款及本批貨物之尾款，原告迄未提供清楚之數據及佐證資料供核
；又為顧及原告之權益，關稅總局驗估處再以駐外比字第七七號函請駐比利時代表
處就異議理由有關價格部分，再予以查證，據其簽復稱：國外供應商以「商業機密」
或「主辦人不在」或「正遷址中，十分忙亂」為由，拒絕提供相關資料，足證原告有
繳驗不實發票、虛報貨價、逃漏關稅之情事。又本案本局係按繳驗不實發票核處，而
非原告訴狀所稱認屬繳驗偽造發票，一併明。本案原告所為違法行為，事證俱在，
訴狀理由所稱顯係不實飾詞，不足採信，請駁回其起訴等語。
    理  由
按「報運貨物進口而有左列情事之一者，得視情節輕重，處以所漏進口稅額二倍至五
倍之罰鍰，或沒入或併沒入其貨物：一．．．三繳驗偽造、變造或不實之發票或憑證
。」及「有違反本條例情事者，除依本條例有關規定處罰外，仍應追徵其所漏或沖退
之稅款。」分別為海關緝私條例第三十七條第一項第三款及第四十四條前段所明定。
次按「在中華民國境內銷售貨物或勞務及進口貨物，均應依本法規定課徵營業稅。」
、「進口貨物按關稅完稅價格加計進口稅捐及商港建設費後之數額，依第十條規定之
稅率計算營業稅額。」、「貨物進口時，應徵之營業稅，由海關代徵之。其徵收及行
政救濟程序，準用關稅法及海關緝私條例之規定辦理。」及「納稅義務人，有左列情
形之一者，除追繳稅款外，按所漏稅額處一倍至十倍罰鍰，並得停止其營業：一．．
．七其他有漏稅事實者」亦分別為營業稅法第一條、第二十條第一項、第四十一條第
一項及第五十一條第七款所規定。本件原告八十四年一月二十三日委由誌舫實業有限
公司向被告報運進口成衣乙批，嗣據財政部關稅總局驗估處函請駐外單位查證結果，
系爭實到來貨之完稅價格應為三二○、二八五元，此有台北關稅局第八六－九三六－
○號緝私報告表及財政部關稅總局驗估處八十六年五月十九日總驗緝二(四)字第八六一
○○七五號函附原處分機關可稽，是原告顯有虛報貨物價值，繳驗不實發票，逃漏
稅款之行為，洵堪認定，被告乃據以科處所漏進口稅額二倍之罰鍰一○三、二九四元
及所漏營業稅額三倍之罰鍰五三、○○○元，並追徵所漏稅款六九、七四○元。揆諸
首揭規定，並無不合，一再訴願決定遞予維持，亦無違誤。原告訴稱伊委由誌舫實業
有限公司代辦通關事宜，報關所需文件向由該公司直接自空運公司處取得，並未經過
原告之手，直至貨物通關放行後，始由該公司通知原告提領，該公司之違法行為並非
原告所能預見，被告如能依照海關緝私條例第四十二條規定通知原告將該貨物之發票
、價單、帳簿及其他單據送驗，當可立即查明真相而阻卻報關行之違法行為，原告亦
不該受罰；且原告有向供應商借支或預付款，故本案貨價並無偏低，因國外供應商答
覆部門與原告實際交易部門不同，致驗估處查證結果與事實有出入云云。查進口納稅
義務人委託報關行辦理通關，雙方屬委任關係，受任人處理委任事務，必須委任人授
予處理權。本案報單卷附經雙方簽章委任書內容洵堪認定原告係委任誌舫實業有限公
司處理一切報關之事務，則基於委任關係，報關行於報關時所為之一切行為，視同原
告之行為。本案經財政部關稅總局驗估處八十六年十二月十一日總驗二(四)字第八六一
○○二八九號函復查結果，據該處函請我國駐比利時代表處查證結果，據該處查復稱
，本案報關發票所列價格均非實際交易價格，另於報單同一時段，向結匯銀行調取之
結匯資料，經查此結匯之金額為上開之貨款，並經原告簽認，足證原告有繳驗不實發
票，虛報貨價逃漏關稅之情事。另按報關行係依報關行設置管理辦法，核准設立報關
行受委任辦理報關，應依委任人所交付之提貨單、發票及其他進口必須具備之報關文
件，確實遵照關稅法、關稅法施行細則．．．及其他關務法規之規定，詳填各項單證
書據及辦理一切通關事宜。原告既委任誌舫實業有限公司辦理通關事務，本應提供正
確的報關所需文件，原告不法於先、再質疑受任人信譽於後，實非事理之明。又為加
速進口貨物通關，海關得按納稅義務人申報之稅則號別及完稅價格先行徵稅驗放，事
後再加審查，此為關稅法第五條之一第一項所明定。本案報關時經審核原告所簽章之
發票合於同法第八條之規定，已詳細載明收貨人名稱、地址、貨物名稱、數量、單價
．．．等，則關員依規定本於職權即應徵稅放行，沒有必要向原告查證，造成擾民。
惟事後財政部關稅總局驗估處查得國外原始發票所載價格確實高於報關時所提供發票
價格，始能證明原告確有繳驗不實發票、虛報進口貨物價格、逃漏關稅之事實。原告
稱被告應依海關緝私條例第四十二條規定通知其提出發票、價單、帳簿等送驗，即可
阻卻報關行之違法行為云云，惟查原告如在接獲本案放行貨物及稅款繳納證收據，發
覺稅款明顯偏低異常，申報貨價顯與原告向國外購貨交易價格不符，即時在海關未查
獲之前，主動申請複查補稅，自然免於受罰。至主張其有向供應商借支或預付價款，
本案貨價並無偏低乙節，並未舉證以實其說，其主張亦不足採信，原告起訴意旨，核
無理由，應予駁回。
據上論結，本件原告之訴為無理由，爰依行政訴訟法第二十六條後段，判決如主文。
中    華    民    國     八十八      年     十二     月     二十三      日
                    行 政 法 院 第 三 庭
                                審 判 長 評  事      蔡  進  田
                                         評  事      張  瓊  文
                                         評  事      鄭  淑  貞
                                         評  事      陳  光  秀
                                         評  事      徐  瑞  晃
右  正  本  證  明  與  原  本  無  異
                                         法院書記官  阮  桂  芬
中    華    民    國     八十八      年     十二     月     二十四      日
